【裁判字號】    97,易,445
【裁判日期】    970423
【裁判案由】    詐欺
【裁判全文】
臺灣臺北地方法院刑事判決        九十七年度易字第四四五號
公  訴  人  臺灣臺北地方法院檢察署檢察官
被      告  丙○○
選任辯護人  田鴻鈞律師
上列被告因詐欺案件，經檢察官提起公訴（九十六年度偵字第七
八五四號），本院判決如下：
    主  文
丙○○幫助意圖為自己不法之所有，以詐術使人將本人之物交付
，處有期徒刑捌月，減為有期徒刑肆月，如易科罰金，以新臺幣
壹仟元折算壹日。
    事  實
一、丙○○預見提供己有金融機構帳戶之存摺、金融卡及密碼，
    有遭他人利用作為詐騙工具之可能，竟仍不違其本意，基於
    幫助詐欺取財之未必故意，於民國九十六年二月五日晚間十
    一時十六分許迄同年月六日晚間八時四十分許間之某時許，
    在不詳地點，將其分於九十二年十月三十日、九十四年五月
    十三日，在第一商業銀行吉成分行、中國信託商業銀行北新
    店分行開設帳號00000000000號、帳號0000
    000000000號帳戶之存摺、金融卡及密碼，交付真
    實姓名年籍不詳之成年人使用，該成年人旋意圖為自己不法
    之所有，於九十六年二月六日傍晚，在電腦網路上化名「小
    美」與丁○○（起訴書誤繕為許力人）聊天，並相約會面，
    旋又撥打電話向丁○○佯稱欲借款急用，致丁○○信以為真
    ，陷於錯誤，乃於同日晚間八時四十分許（起訴書誤載為同
    日晚間十一時五分許），以自動提款機轉帳新臺幣（下同）
    四千九百八十三元至該成年人所指定丙○○上開第一商業銀
    行帳戶；該成年人另意圖為自己不法之所有，於同年月十二
    日下午，在電腦網路上向乙○○訛稱，若匯入二萬二千元手
    續費，即可取回其代為支付之援交款項，致乙○○信以為真
    ，陷於錯誤，而於同日下午五時四十分許，以自動提款機轉
    帳二萬二千元至該成年人所指定丙○○前開中國信託商業銀
    行帳戶，旋均遭提領一空，嗣丁○○、乙○○發覺受騙，報
    警循線查悉上情。
二、案經臺北縣政府警察局新店分局（下稱新店分局）報請臺灣
    臺北地方法院檢察署檢察官偵查起訴。
    理  由
壹、證據能力方面：
    本院資以認定本案犯罪事實之非供述證據（詳後述），查無
    違反法定程序取得之情形，依刑事訴訟法第一百五十八條之
    四反面規定，洵具證據能力，合先敘明。
貳、實體方面：
一、訊據被告丙○○固坦認系爭帳戶為伊所申設使用，惟矢口否
    認有何幫助詐欺取財犯行，辯稱：伊擺地攤營生，為方便客
    戶匯款，故將系爭帳戶之存摺及金融卡與現金、證件及行動
    電話等物，均置於小包包內隨身攜帶，然伊於九十六年二月
    六日上午準備擺地攤時，始發覺該小包包業於前一日晚間，
    在臺北市○○○路擺地攤時遺失，伊發現遺失後，旋即撥打
    電話向新店分局報案，並於同年月十三日至該分局備案，因
    斯時較忙，故未立即向銀行辦理掛失，伊並未將系爭帳戶之
    存摺、金融卡及密碼交付他人使用云云。經查：
  (一)被告先後於九十二年十月三十日、九十四年五月十三日，親
    赴第一商業銀行吉成分行、中國信託商業銀行北新店分行開
    設帳號00000000000號、帳號00000000
    00000號帳戶，並領用存摺及金融卡等情，為被告自承
    不諱（見本院卷第十一頁反面、第六十七頁至第六十八頁反
    面），並有第一商業銀行吉成分行九十六年九月十七日一吉
    字第五號函檢送被告之開戶資料、中國信託商業銀行九十六
    年九月十七日中信銀集作字第九六五○七五四三號函檢附被
    告之開戶資料在卷可稽（見臺灣臺北地方法院檢察署九十六
    年度偵字第七八五四號偵查卷第四十四頁至第四十六頁、第
    六十七頁至第六十九頁），此部分事實應堪認定。
  (二)被害人丁○○、乙○○於上揭時、地因遭真實姓名年籍不詳
    之成年人詐騙，而依指示各轉帳四千九百八十三元、二萬二
    千元至該成年人所指定被告前開第一商業銀行、中國信託商
    業銀行帳戶等情，業據證人丁○○、乙○○於本院審理時指
    證綦詳（見本院卷第五十六頁至第五十九頁、第六十一頁至
    第六十四頁），並有丁○○提出之郵政存簿儲金內頁影本、
    被告前揭第一商業銀行、中國信託商業銀行帳戶交易明細附
    卷足憑（見同上偵查卷第六十三頁、第七十頁），足認系爭
    帳戶確供真實姓名年籍不詳之成年人向丁○○、乙○○訛詐
    財物之用，至屬灼然。
  (三)被告固辯稱：伊擺地攤營生，為方便客戶匯款，故隨身攜帶
    系爭帳戶之存摺及金融卡，伊於九十六年二月六日上午發現
    遺失後，立即撥打電話向新店分局報案，並於同年月十三日
    至該分局備案，因斯時較忙，故未立即向銀行辦理掛失，伊
    並未將系爭帳戶之存摺、金融卡及密碼交付他人使用云云。
    惟：
    1.細繹被告前開第一商業銀行帳戶自開戶迄今之交易明細（
      見本院卷第二十三頁之一至第二十八頁），該帳戶於九十
      四年十一月一日之存款餘額僅九百七十七元，並自是日起
      至九十六年二月五日止，除於九十五年七月十二日提領九
      百七十七元，致該帳戶存款餘額為零元外，別無其他交易
      紀錄，足見被告平日並未使用該帳戶，此與被告辯稱伊隨
      身該帳戶之存摺及提款卡係為方便客戶匯款一節已相齟齬
      。再觀諸被告前開中國信託商業銀行帳戶於其自稱遺失前
      一月之交易明細（見本院卷第四十頁），該帳戶自九十六
      年一月五日下午一時二十二分許起至同年二月五日晚間十
      一時十六分許止，僅有以金融卡陸續提款八次之紀錄，並
      無任何款項存入，且於同年二月五日晚間十一時十六分許
      以金融卡提領一百元後，該帳戶之存款餘額僅剩十八元，
      若非被告欲將該帳戶提供他人使用，何需刻意將其內款項
      提領殆盡？又豈有於上開二帳戶內一無餘額，一僅餘十八
      元之際，該等帳戶之存摺及金融卡，即旋告遺失，時間如
      此巧合？
    2.又被告係於九十六年二月二十五日，始親赴新店分局報案
      稱，其於同年月五日在臺北市○○○路遺失系爭帳戶存摺
      及金融卡等物，並由甲○○警員受理，且經甲○○警員查
      閱檔案資料結果，並無被告所指於同年月六日曾向新店分
      局報案，及於同年月十三日至新店分局備案之紀錄等節，
      業據證人甲○○警員於本院審理時結證明確在卷（見本院
      卷六十五頁至第六十六頁）。是被告辯稱：伊發現系爭帳
      戶存摺及金融卡遺失後，即於九十六年二月六日、同年月
      十三日向新店分局報案云云，亦與事實不符。
    3.況依一般社會常情，欲使用金融卡領取款項者，須於金融
      機構所設置之自動櫃員機上依指令操作，並輸入正確之密
      碼，方可順利領得款項，由此可見，如非帳戶所有人同意
      、授權而告知金融卡密碼，單純持有金融卡之人，欲隨機
      輸入號碼而領取款項之機會，以磁條金融卡四位密碼或晶
      片金融卡六位密碼（每位由○至九，應有○○○○至九九
      九九，或○○○○○○至九九九九九九等不同之組合）之
      設計，不法之徒任意輸入號碼而與正確之密碼相符者，機
      率微乎其微，且金融存款帳戶事關存戶個人財產權益之保
      障，其與存戶及金融卡結合，專有性自屬更高，若落入不
      明人士手中，極易被利用為取贓之犯罪工具，是一般人均
      有妥為保管以防止他人任意使用之認識，果若被告前所辯
      系爭帳戶之存摺及金融卡係遺失一情屬實，何以被告甘冒
      該等存摺及金融卡遭有心之人作為犯罪工具之危險，而不
      立即向警方報案或向銀行辦理掛失，此顯悖於一般人管理
      帳戶之常情。是被告辯稱：伊未提供系爭帳戶予他人使用
      云云，自難憑採。
  (四)又一般國人向金融機構開設帳戶，並無任何法令限制，若係
    用於存提款之正當用途，大可光明正大自行申請使用，而帳
    戶之用途係用來存提款項，一旦有人以他人帳戶做不明使用
    ，依一般常識認知，極易判斷乃係該隱身幕後之使用人基於
    使用別人之帳戶，存提款情形可不易遭人循線追查之考慮而
    為，自可產生與不法犯罪目的相關之合理懷疑，且依一般稍
    具知識之人，對於日常生活常見之不法之徒，利用他人帳戶
    以掩人耳目進行之不法行為中，最常見者不外乎詐騙他人錢
    財，而以帳戶作為犯罪工具，是存摺、金融卡等乃係個人重
    要物件，一般人自不會任意交由他人保管，被告竟將系爭帳
    戶之存摺、金融卡及重要之提款密碼，均交予來路不明人士
    使用，極可能遭其作為詐取財物之工具，衡情應有所預見，
    猶將之交付他人使用，顯有容認犯罪事實發生之本意，亦堪
    認定。
  (五)綜上所述，被告辯解，顯係事後卸責之詞，委不足採。本案
    事證明確，被告幫助詐欺取財犯行，堪以認定，應予依法論
    科。
二、按刑法上之幫助犯，係對於犯罪與正犯有共同之認識，而以
    幫助之意思，對於正犯資以助力，而未參與實施犯罪之行為
    者而言（最高法院八十八年度臺上字第一二七○號判決參照
    ）。被告基於幫助詐欺取財之未必故意，提供系爭帳戶之存
    摺、金融卡及密碼予前開真實姓名年籍不詳之成年人，該成
    年人以詐術向被害人詐取財物，並無證據證明被告有參與詐
    欺取財犯行之構成要件行為，故核被告所為，係犯刑法第三
    十條第一項前段、第三百三十九條第一項幫助詐欺取財罪。
    被告以一提供帳戶之幫助行為，幫助該成年人詐取被害人財
    物，僅為一次幫助行為，自僅成立單一之幫助犯。被告幫助
    該成年人犯前開罪名，爰依刑法第三十條第二項規定，按正
    犯之刑減輕之。爰審酌被告提供帳戶予詐欺者使用，助長詐
    欺犯罪，且影響社會正常經濟交易安全，並使犯罪之追查趨
    於複雜，其犯後猶飾詞圖卸，未見悔意，及其犯罪之目的、
    手段、智識程度、生活狀況、被害人所受之損害等一切情狀
    ，量處如主文所示之刑。又被告犯罪之時間，係在九十六年
    四月二十四日以前，復無其他不合中華民國九十六年罪犯減
    刑條例所定不得減刑之情形，應依同條例第二條第一項第三
    款之規定，減其宣告刑二分之一，並依同條例第九條之規定
    ，諭知易科罰金之折算標準。
據上論斷，應依刑事訴訟法第二百九十九條第一項前段，刑法第
三十條第一項前段、第二項、第三百三十九條第一項、第四十一
條第一項前段，刑法施行法第一條之一第一項、第二項前段，中
華民國九十六年罪犯減刑條例第二條第一項第三款、第七條、第
九條，判決如主文。
本案經檢察官江貞諭到庭執行職務
中    華    民    國  九十七  年    四    月  二十三  日
                          臺灣臺北地方法院刑事第十四庭
                              審判長法  官  宋松璟
                                    法  官  陳琪媛
                                    法  官  孫萍萍
上正本證明與原本無異。
如不服本判決，應於判決送達後十日內向本院提出上訴狀。
                                    書記官  林義盛
中    華    民    國  九十七  年    四    月  二十三  日
附錄論罪科刑法條：
刑法第三百三十九條
意圖為自己或第三人不法之所有，以詐術使人將本人或第三人之
物交付者，處五年以下有期徒刑、拘役或科或併科一千元以下罰
金。
以前項方法得財產上不法之利益或使第三人得之者，亦同。
前二項之未遂犯罰之。


司法院資訊處製作；財團法人民間司法改革基金會備份。
